臺灣高雄地方法院刑事判決
111年度易字第14號
公  訴  人  臺灣高雄地方檢察署檢察官
被      告  鄭宇洋



上列被告因侵占案件，經檢察官提起公訴（109年度偵字第11840
號），本院判決如下：
    主  文
鄭宇洋無罪。
    理  由
一、公訴意旨略以：被告鄭宇洋與林鑫蓉間、林鑫蓉與黃雯琪間
    、黃雯琪與鄭天寶間互為朋友（以上除鄭宇洋外，均非本案
    被告）。因黃雯琪與告訴人曾玉岑有債務糾紛，被告乃於民
    國109年1月9日0時24分許，在高雄市○○區○○○路000號益大商
    務旅館前與告訴人協調債務，詎被告經告訴人同意取得其未
    扣案之手機1支（IMEI碼：000000000000000號、插用門號00
    00000000號SIM卡，應予補充）後，因告訴人不同意解開手
    機密碼，竟意圖為自己不法之所有，基於侵占之犯意，將該
    手機侵占入己。因認被告涉犯刑法第335條第1項侵占罪嫌等
    語。
二、按犯罪事實應依證據認定之，無證據不得認定犯罪事實；檢
    察官就被告犯罪事實，應負舉證責任，並指出證明之方法；
    倘其所提出之證據，不足為被告有罪之積極證明，或其指出
    證明之方法，無法說服法院以形成被告有罪之心證者，應貫
    徹無罪推定原則，諭知無罪之判決，刑事訴訟法第154條第2
    項、第161條第1項、第301條第1項、刑事妥速審判法第6條
    分別定有明文。又告訴人之告訴係以使被告受刑事訴追為目
    的，與被告處於絕對相反之立場，其陳述不免渲染、誇大，
    縱立於證人地位具結而為指證、陳述，其供述證據之證明力
    仍較與被告無利害關係之一般證人之陳述為薄弱。是被害人
    就被害經過之陳述，除須無瑕疵可指外，尚須調查其他補強
    證據以擔保其指證、陳述確有相當之真實性，而為通常一般
    人均不致有所懷疑者，始得採為論罪科刑之依據。
三、公訴意旨認被告涉有侵占罪嫌，無非係以被告於偵查中所為
    曾向告訴人拿取手機觀看之供述、告訴人之證述及證人林鑫
    蓉、鄭天寶、黃雯琪所為被告確有拿取告訴人手機之證述等
    為其論據。訊據被告固坦承於起訴書所載時、地有向告訴人
    拿取手機之事實，惟堅決否認有何侵占犯行，辯稱：我拿到
    手機後，因為該手機有設定密碼，告訴人又不願意解開密碼
    ，所以我就還給告訴人了，我沒有將該手機據為己有等語。
    經查：
㈠、上述被告坦認部分，業據被告於偵查及本院審理時（見偵卷
    第244、267頁、本院審訴卷第162頁、本院卷第45至47頁、
    第51至53頁、第116至117頁）自承在卷，核與告訴人於偵訊
    及本院審理時之證述相符（見偵卷第172至173頁、第267頁
    、本院卷第96至97頁），並有遠傳電信公司111年5月30日函
    檢附告訴人申辦手機之相關文件（見本院卷第123至135頁）
    在卷可稽，此部分事實首堪認定。
㈡、刑法上之侵占罪以行為人出於不法所有意圖，將自己已先因
    合法關係而持有他人之物，以變異持有為所有之意思而侵占
    入己，為其要件，檢察官起訴被告涉犯侵占罪嫌，自應舉出
    積極證據證明被告有合於上開易持有為所有要件之具體事實
    。查：
 1、證人即告訴人於警詢時證稱：因為我跟黃雯琪有債務糾紛，
    相約109年1月9日0時許在益大商務旅館前談判，結果黃雯琪
    當時帶了3個人來，因為債務協不成，被告在我沒有同意的
    情形下就徒手把我的手機搶走質押等語（見警卷第40、42、
    48、50頁）；於偵訊時則先證稱：被告是在十全路、孝順街
    口的娃娃機店外騎樓看我的手機等語（見偵卷第111頁）；
    後改稱：被告是在九如路的益大商務旅館門口，叫我手機給
    他並解開密碼，我有同意給他，他不是用搶的，但被告在益
    大商務旅館拿走我的手機後就沒有還我等語（見偵卷第172
    至173頁）；於本院時再證稱：當天在益大商務旅館門口時
    ，被告叫我把手機拿給他質押，除非我簽新臺幣30萬元之本
    票才可拿回手機，我說不要，他就威脅我如果不給他就要打
    我，然後我就被林鑫蓉打了。被告拿走我手機是要看LINE的
    對話，並說要打給我先生，但他拿走手機後一直沒有還我等
    語（見本院卷第100至104頁），觀其所述被害經過，除就被
    告是否有得其同意取走其手機，抑或係以強暴、脅迫方式取
    走乙節，所述已有歧異外，就被告取走其手機之目的係在質
    押抑或僅欲觀看特定內容，暨取走之地點係在九如路之益大
    商務旅館門前抑或十全路、孝順街口的娃娃機店外，所述同
    不一致，是否確為其親身經歷之事項，已非毫無疑問。
 2、再經本院勘驗益大商務旅館大門之監視器畫面，於畫面時間
    0時13分許至0時20分許，均清楚可見告訴人左手持手機，全
    程未見被告有向告訴人拿取手機或告訴人有交付手機予被告
    之情，另現場之數人於0時20分許後陸續移動前往停放於上
    址前之車輛旁，直至0時32分許止，同未見被告有向告訴人
    拿取手機或告訴人有交付手機予被告或因被告觀看手機而發
    出亮光等情，有本院勘驗筆錄及擷取照片在卷（見本院卷第
    51頁、第55至59頁）。告訴人於本院則證稱：監視畫面看不
    到是因為被告拿走我手機時，被停在該處之黑色車輛擋住，
    被告在那裡看完我手機後就收到他口袋等語（見本院卷第10
    3、106頁），可見無論被告是否確有拿取告訴人之手機觀看
    （詳後述），益大商務旅館大門之監視器畫面均無從證明此
    事，遑論補強告訴人關於被告取走其手機後即放入口袋未歸
    還之證述，無從據為不利被告之認定。
 3、末被告固坦承其有拿告訴人之手機來看過，已如前述，並與
    證人林鑫蓉、鄭天寶、黃雯琪於警詢、偵訊之證述（見警卷
    第7、21頁、偵卷第88至89頁、第130、134頁、第231至232
    頁）均相符，然此亦僅能證明被告曾持有告訴人手機之事實
    ，檢察官當時既未向告訴人訊明該手機插用之門號及手機之
    IMEI碼等，憑以調取該手機於109年1月9日0時許後之通訊狀
    況及基地台位址等資訊，藉以釐清該手機是否仍在告訴人持
    有使用中，業經公訴檢察官陳明在卷（見本院卷第47頁），
    並有本院電話紀錄可查（見本院卷第33頁）。告訴人於本院
    復證稱：該手機當時插用之門號是我前夫申辦給我用的，我
    不記得我有無報遺失或掛失，我也不確定門號後來如何處理
    ，手機部分我也沒有請警察去查手機序號或通聯等語（見本
    院卷第104至105頁），益見並無積極證據可證該手機遭被告
    拿走後，已實際為被告所使用或以所有權人自居之事實，自
    難僅憑告訴人單一指證，即認定被告有公訴意旨所載將手機
    變異持有為所有之侵占犯行。
四、綜上所述，依檢察官起訴所憑事證，尚不足證明被告有侵占
    罪嫌，現有證據既有合理之可疑，無法使本院形成有罪確信
    ，自難僅憑推測或擬制方法，遽為不利於被告之認定。被告
    之犯罪既屬不能證明，自應為無罪諭知。
五、至林鑫蓉被訴傷害罪嫌部分，業經本院以110年度簡字第371
    3號另行判處罪刑確定，不在本案審理範圍，附予敘明。
據上論斷，應依刑事訴訟法第301條第1項，判決如主文。
本案經檢察官廖偉程提起公訴，檢察官周容到庭執行職務。
中　　華　　民　　國　　111 　年　　7 　　月　　28　　日
                  刑事第三庭    審判長法　官  林青怡
                                      法  官  胡家瑋
                                      法　官  王聖源
以上正本證明與原本無異。
如不服本判決應於收受送達後20日內向本院提出上訴書狀，並應
敘述具體理由；如未敘述上訴理由者，應於上訴期間屆滿後20日
內向本院補提理由書（均須按他造當事人之人數附繕本）「切勿
逕送上級法院」。
中　　華　　民　　國　　111 　年　　7 　　月　　28　　日
   　　　　　　　　　　　　　　　　　 書記官  陳瓊芳